臺灣彰化地方法院民事判決
110年度訴字第704號
原      告  何芳賓  
            何秉宸  
上列二被告共同
訴訟代理人  李淵源律師
被      告  林沁樂（即林心樂）    

                        號（現住居所不明， 採國內公示送    達）
上列當事人間請求遷讓房屋等事件，本院於民國110年9月24日言
詞辯論終結，判決如下：
    主  文
被告應給付原告何芳賓新台幣壹拾玖萬元，及自一百一十年九月
八日起至清償日止按年息百分之五計算之利息。
被告應給付原告何秉宸新台幣壹拾陸萬元，及自一百一十年八月
二十五日起至清償日止按年息百分之五計算之利息。
本判決第一、二項得假執行。
原告其餘之訴駁回。
訴訟費用由被告負擔。
  事實及理由
壹、程序事項：
  按訴狀送達後，原告不得將原訴變更或追加他訴；但請求之
    基礎事實同一、擴張或減縮應受判決事項之聲明者、不甚礙
    被告之防禦及訴訟之終結者，不在此限，民事訴訟法第255
    條第1項第2、3、7款定有明文。次按原告於判決確定前，得
    撤回訴之全部或一部。但被告已為本案之言詞辯論者，應得
    其同意；訴之撤回應以書狀為之。但於期日，得以言詞向法
    院或受命法官為之，民事訴訟法第262條第1、2項分別定有
    明文。二、查原告起訴時原聲明請求：㈠被告應將門牌號碼
    彰化縣○○市○○○道○段0巷00號房屋遷讓返還原告何芳賓。㈡被
    告應給付原告何芳賓新台幣(下同)152,000元，及自本起訴
    狀繕本送達翌日起至清償日止按年息百分之五計算之利息。
    ㈢被告應自民國(下同)110年7月20日起至遷讓返還第一項房
    屋之日止，按月給付原告新台幣38,000元。㈣被告應將門牌
    號碼彰化縣○○市○○○街00號房屋遷讓返還原告何秉宸。㈤被告
    應給付原告何秉宸新台幣120,000元，及自本起訴狀繕本送
    達翌日起至清償日止按年息百分之五計算之利息。㈥被告應
    自民國110年7月15日起至遷讓返還第四項房屋之日止，按月
    給付原告新台幣40,000元。嗣於民國110年9月24日於言詞辯
    論期日當庭撤回聲明㈠㈢㈣㈥，並變更聲明㈡被告應給付原告何
    芳賓19萬元，並自110年8月25日起至清償日止按年息百分之
    五計算之利息。㈤被告應給付原告何秉宸16萬元，及自110年
    8月25日起至清償日止按年息百分之五計算之利息。經核原
    告上開變更聲明㈡㈤為擴張應受判決事項之聲明，就利息起算
    日部分屬減縮應受判決事項之聲明，與前揭規定相符，自應
    准許；又原告於被告為言詞辯論前撤回原聲明㈠㈢㈣㈥部分，是
    原告上開撤回合於前揭規定，應予准許。
  被告經合法通知，未於言詞辯論期日到場，核無民事訴訟法
    第386條各款所列情形，爰依原告之聲請，准由其一造辯論
    而為判決。
貳、原告主張：　　
　原告何芳賓與被告於110年2月2日簽立房屋租賃契約書，由原
    告何芳賓將門牌號碼彰化縣○○市○○○道○段0巷00號房屋(下稱
    甲屋及甲租賃契約)全部出租予被告，租期自110年2月20日
    起至112年2月19日，租金每月38,000元，並應於每月20日以
    前繳納。詎被告自110年3月20日起即未繳納租金，迄今已積
    欠190,000元之租金未繳，原告何芳賓前以員林南門郵局100
    號存證信函催告應於7日内支付其積欠租金，逾期未付即為
    終止租約，上開存證信函經本院110年度司簡聲字第35號民
    事裁定為公示送達後，被告仍未於期限内給付租金，是原告
    何芳賓與被告間之租賃契約業已合法終止。另原告何秉宸與
    被告110年1月21日簽立房屋租賃契約書，由原告何秉宸將門
    牌號碼彰化縣○○市○○○街00號房屋全部出租予被告(下稱乙屋
    及乙租賃契約)，租期自110年2月15日起至112年2月14日，
    租金每月40,000元 ，並應於每月15日以前繳納，詎被告自1
    10年4月15日起即未繳納租金，迄今已積欠160,000元之租金
    未繳。原告何秉宸前以員林南門郵局127號存證信函催告應
    於7日內支付其積欠租金，逾期未付即為終止租約，上開存
    證信函經本院110年度司簡聲字第39號民事裁定為公示送達
    後，被告仍未於期限内給付租金，是原告何秉宸與被告間之
    租貨契約業已合法終止。原告何芳賓、何秉宸與被告間之甲
    、乙租賃契約既已合法終止，爰依民法第179條、第440條第
    1、2項、第455條之規定請求被告給付積欠原告何芳賓之租
    金及相當於租金之不當得利190,000元及積欠原告何秉宸之
    租金及相當於租金之不當得利160,000元等語。
　並聲明：㈠被告應給付原告何芳賓新台幣190,000元，及自110
    年8月25日起至清償日止按年息百分之五計算之利息。㈡被告
    應給付原告何秉宸新台幣160,000元，及自110年8月25日起
    至清償日止按年息百分之五計算之利息。㈢訴訟費用由被告
    負擔。
參、被告林沁樂（即林心樂）經合法通知，無正當理由未於言詞
    辯論期日到場，亦未提出書狀作任何聲明或陳述。
肆、得心證之理由：
　原告主張原告何芳賓與被告間成立甲租賃契約，被告自110年
    3月20日起即未繳納租金，迄今已積欠190,000元之租金未繳
    ，原告何芳賓前以員林南門郵局100號存證信函催告被告應
    於7日内給付其積欠租金，否則即終止租約，被告仍未於期
    限内給付租金。原告何秉宸與被告間成立乙租賃契約，被告
    自110年4月15日起即未繳納租金，迄今已積欠160,000元之
    租金未繳。原告何秉宸前以員林南門郵局127號存證信函催
    告應於7日內支付其積欠租金，否則即終止租約，被告未於
    期限内給付租金。是原告何芳賓及何秉宸二人與被告間之甲
    、乙租貨契約均已合法終止，爰依民法第179條、第440條第
    1、2項、第455條之規定請求被告給付積欠原告何芳賓之租
    金及相當於租金之不當得利190,000元及積欠原告何秉宸之
    租金及相當於租金之不當得利160,000元等語。被告未於言
    詞辯論期日到場，亦未提出書狀作何聲明或陳述。
  經查：
  ㈠原告何芳賓主張與其與被告間簽立甲租賃契約，將甲房屋出
    租予被告，租期自110年2月20日起至112年2月19日，被告自
    110年3月20日起即未繳納租金，迄今已積欠190,000元之租
    金未繳。原告何秉宸與被告間簽立乙租賃契約，將乙房屋出
    租予被告，租期自110年2月15日起至112年2月14日，被告自
    110年4月15日起即未繳納租金，迄今已積欠160,000元之租
    金未繳，經原告二人向被告為催繳租金及終止契約之通知後
    被告仍未繳交租金等情。業據提出彰化縣○○市○○○道○段0巷0
    0號房屋租賃契約書及公證書、本院110年度司簡聲字第35號
    公示送達民事裁定、員林南門郵局100號存證信函、彰化縣○
    ○市○○○街00號房屋租賃契約書及公證書、本院110年度司簡
    聲字第39號公示送達民事裁定、員林南門郵局127號存證信
    函等影本為證(見本院卷第19頁至第44頁)，而被告經本院合
    法通知迄未到場爭執，亦未提出書狀作何有利於己之聲明或
    陳述，以供本院審酌，本院依調查證據之結果及斟酌全辯論
    意旨，堪認原告此部分之主張為真實。
  ㈡按承租人租金支付有遲延者，出租人得定相當期限，催告承
    租人支付租金，如承租人於其期限內不為支付，出租人得終
    止契約；租賃物為房屋者，遲付租金之總額，非達2個月之
    租額，不得依前項之規定，終止契約；其租金約定於每期開
    始時支付者，並應於遲延給付逾2個月時，始得終止契約；
    承租人於租賃關係終止後，應返還租賃物，民法第440條第1
    、2項、第455條分別定有明文。次按無法律上原因而受利益
    ，致他人受損害者，應返還其利益；雖有法律上原因，而其
    後已不存在者，亦同，民法第179條定有明文。依此規定，
    不當得利之請求權人得請求之範圍，應以對方所受之利益為
    度。而無權占有他人房屋，可能獲得相當於租金之利益，為
    社會通常之觀念（最高法院61年臺上字第1695號判例意旨參
    照）。查：被告自110年3月20日起迄今均未給付租金予原告
    何芳賓，何芳賓以員林南門郵局100號存證信函為催繳租金
    及終止租賃契約之意思表示，該函經本院於110年6月11日以
    110年度司簡聲字第35號公示送達(上開存證信函依民事訴訟
    法第152條規定，經20日發生效力，故於110年7月1日生送達
    效力)，被告於110年7月1日後7日仍未繳交租金，故甲租賃
    契約已於110年7月8日終止；被告自110年4月15日起迄今均
    未給付租金予原告何秉宸，何秉宸以員林南門郵局127號存
    證信函為催繳租金及終止租賃契約之意思表示，該函經本院
    於110年7月12日以110年度司簡聲字第39號公示送達(上開存
    證信函依民事訴訟法第152條規定，經20日發生效力，故於1
    10年8月1日生送達效力)，被告於110年8月1日後7日仍未繳
    交租金，故乙租賃契約已於110年8月8日終止。甲、乙租賃
    租約終止後，被告已無占有使用甲、乙屋之權利，然被告仍
    持續占有使用甲、乙屋至110年8月24日方返還予原告二人，
    原告二人當得請求被告騰空遷讓前應給付之租金及與甲、乙
    租賃契約存續中相同金額之相當於租金不當得利。從而，原
    告何方賓訴請被告給付自110年3月20日起至110年8月24日間
    ，以每月38,000元計算之五個月租金及相當於租金之不當得
    利，共計190,000元（計算式：38,000×5＝190,000）；原告
    何秉宸訴請被告給付自110年4月15日起至110年8月24日間，
    以每月40,000元計算之四個月租金，共計160,000元（計算
    式：40,000×4＝160,000），自屬有理。
　㈢再按給付無確定期限者，債務人於債權人得請求給付時，經
    其催告而未為給付，自受催告時起，負遲延責任；其經債權
    人起訴而送達訴狀，或依督促程序送達支付命令，或為其他
    相類之行為者，與催告有同一之效力；遲延之債務，以支付
    金錢為標的者，債權人得請求依法定利率計算之遲延利息；
    應付利息之債務，其利率未經約定，亦無法律可據者，週年
    利率為5%，民法第229 條第2 項、第233 條第1 項前段及第
    203 條分別定有明文。經查，本件原告何芳賓請求被告給付
    租賃契約終止後之不當得利，係以金錢為支付標的，並未約
    定利率，無確定期限，其利息起算日應自民事起訴狀繕本送
    達被告翌日即110年9月8日（本起訴狀繕本於110 年8 月18
    日於司法院網站公告為國內公示送達，依民事訴訟法第152 
    條規定，經20日發生效力，故於110年9月7日生送達效力，
    見本院卷第91頁）起算，原告何芳賓請求110年8月25日起至
    清償日止按年息百分之五計算之利息，尚屬無據；原告何秉
    宸請求之金額均為乙租賃契約期間積欠之租金，核屬有確定
    期限之債務，故原告何秉宸請求被告給付自110年8月25日起
    至清償日止按年息百分之五計算之利息，為有理由。
  綜上所述，原告依據租賃契約及不當得利之法律關係，請求
    被告應給付原告何芳賓新台幣190,000元，及110年9月8日起
    至清償日止按年息百分之五計算之利息；應給付原告何秉宸
    新台幣160,000元，及自110年8月25日起至清償日止按年息
    百分之五計算之利息。均有理由，應予准許。逾此部分請求
    為無理由，應予駁回。
伍、本判決主文第1、2項就原告勝訴部分所命被告給付之金額均
    未逾500,000元，應依民事訴訟法第389條第1項第5款之規定
    ，依職權宣告假執行。
陸、本件事證已明，兩造其餘攻擊、防禦方法及所提證據，經本
    院斟酌後，認為均不足以影響本件判決結果，自無庸逐一論
    列，併予敘明。　　
柒、訴訟費用負擔之依據：民事訴訟法第78條、第385條、第389
    條第1項第5款。　
中　　華　　民　　國　　110 　年　　9 　　月　　30　　日
                  民事第一庭    法　官　洪志賢
以上正本係照原本作成。
如對判決上訴，應於判決送達後20日內向本院提出上訴狀。如委
任律師提起上訴者，應一併繳納上訴審裁判費。
中　　華　　民　　國　　110 　年　　9 　　月　　30　　日
                                書記官  林嘉賢